【裁判字號】    95,易,486
【裁判日期】    950818
【裁判案由】    侵占
【裁判全文】
臺灣板橋地方法院刑事判決               95年度易字第486號
公  訴  人  臺灣板橋地方法院檢察署檢察官
被      告  甲○○
上列被告因侵占案件，經檢察官提起公訴（95年度偵字第2243號
），本院裁定改依簡式審判程序審理，判決如下：
    主  文
甲○○連續意圖為自己不法之所有，而侵占對於業務上所持有之
物，處有期徒刑捌月。緩刑年。
    事  實
一、甲○○係亞視亨國際企業股份有限公司（起訴書誤載為「亞
    視國際企業股份有限公司」，應予更正，以下簡稱「亞視亨
    公司」）之業務員，負責向客戶推銷產品及收取貨款，為從
    事收款業務之人，竟基於意圖為自己不法所有之概括犯意，
    自民國94年4 月7 日起至94年8 月4 日止，連續將其業務上
    向客戶所收取之支票侵占入己，存入其在上海商業儲蓄銀行
    之帳號為00000000000000號帳戶兌現，共計侵占亞視亨公司
    之款項達新臺幣（下同）25萬7,395 元。
二、案經亞視亨公司訴請臺灣板橋地方法院檢察署檢察官偵查起
    訴，本院於準備程序進行中，被告就被訴事實為有罪之陳述
    ，經告知簡式審判程序之旨，並聽取公訴人、被告之意見後
    ，由本院合議庭裁定由受命法官獨任進行簡式審判程序。
    理  由
一、訊據被告甲○○對於上揭事實全部坦承不諱，核與告訴代理
    人黃培根於偵查中所為之證述相符（見95年度他字第284 號
    偵卷第20頁），並有勞工保險加保申報表、上海銀行存摺影
    本、離職申請書、切結書、清償切結書、手寫信函及郵局存
    證信函等件附卷可稽（見同上卷第3-16頁），堪認被告前開
    自白應與事實相符，本件事證明確，被告犯行堪予認定。
二、查被告行為後，刑法部分條文業於94年1 月7 日修正，同年
    2 月2 日公布，95年7 月1 日施行，現行刑法第2 條第1 項
    規定：「行為後法律有變更者，適用行為時之法律，但行為
    後之法律有利於行為人者，適用最有利於行為人之法律。」
    又刑法第336 條第2 項業務侵占罪，法定刑為6 月以上5 年
    以下有期徒刑，得併科3 千元以下罰金。而95年6 月14日修
    正公布，同年7 月1 日施行之刑法施行法增訂第1 條之1 規
    定：「中華民國九十四年一月七日刑法修正施行後，刑法分
    則編所定罰金之貨幣單位為新臺幣。九十四年一月七日刑法
    修正時，刑法分則編未修正之條文定有罰金者，自九十四年
    一月七日刑法修正施行後，就其所定數額提高為三十倍。但
    七十二年六月二十六日至九十四年一月七日新增或修正之條
    文，就其所定數額提高為三倍」，另刑法第33條第5 款修正
    為：「主刑之種類如下：五、罰金：新臺幣一千元以上，以
    百元計算之」，是依修正後之法律，刑法第336 條第2 項業
    務侵占罪所得科處之罰金刑最高為新臺幣9 萬元、最低為新
    臺幣1 千元；然依被告行為時之刑罰法律，即罰金罰鍰提高
    標準條例第1 條前段規定之提高倍數10倍及修正前刑法第33
    條第5 款規定之罰金最低額1 元計算，該罪之罰金刑最高為
    銀元3 萬元，最低額為銀元1 元，若換算為新臺幣，最高額
    雖與新法同為新臺幣9 萬元，然最低額僅為新臺幣3 元。因
    此，比較上述修正前、後之刑罰法律，自以被告行為時關於
    科處罰金刑之法律較有利於被告。是本件依首揭刑法第2 條
    第1 項前段規定，自應適用被告行為時之法律，即修正前刑
    法之相關規定論處。
三、核被告甲○○所為，係犯刑法第336 條第2 項之業務侵占罪
    （起訴書誤引為刑法第336 條第1 項，應予更正）。再查，
    被告行為後，刑法第56條連續犯之規定，亦已於94年1 月7
    日修正刪除，於同年2 月2 日公布，並於95年7 月1 日施行
    ；此刪除雖非犯罪構成要件之變更，但顯已影響行為人刑罰
    之法律效果，自屬法律有變更，依新刑法第2 條第1 項前段
    規定，經比較新、舊法結果，仍應適用較有利於被告之行為
    時法律即舊法以連續犯論以一罪（最高法院95年第8 次刑事
    庭會議決議參照）。是被告所為上揭多次業務侵占犯行，時
    間緊接、手段相似、所犯基本構成要件相同之罪，顯係基於
    概括犯意反覆為之，應依修正前刑法第56條連續犯之規定論
    以一罪並加重其刑。爰審酌被告身為亞視亨公司之業務員，
    不知克盡職守，竟對於業務上持有之支票、款項予以侵占，
    金額逾25萬元，其犯罪之動機、目的、手段均殊非可取，惟
    被告犯後尚知坦承犯行，亦已開始逐月賠償亞視亨公司，此
    有郵局匯款單1 紙附於本院卷可按，堪認被告已有悔悟，態
    度良好等一切情狀，量處如主文所示之刑，以資懲儆。
四、查被告曾於民國82年間因公共危險案件，經法院判處有期徒
    刑2 年確定，於83年12月8 日假釋出監，並於84年9 月9 日
    假釋期滿執行完畢，此有臺灣高等法院被告前案紀錄表一份
    在卷足憑；其於前開有期徒刑執行完畢後，5 年以內未曾受
    有期徒刑以上刑之宣告；被告因一時失慮，致犯本案，犯後
    雖僅賠償少許金額，即因無力賠償而避不見面，惟被告於本
    案審理中已當庭坦承犯行，並開始逐月賠償告訴人之損害，
    此有前開郵局匯款單及告訴人之陳報狀各一紙在卷足憑，足
    認被告經此偵審教訓，當已知所警惕，日後當無再犯之虞，
    本院因認被告前開所受之宣告刑，以暫不執行為適當，爰依
    現行刑法第74條第1 項第1 款規定（查被告行為後，刑法第
    74條亦於95年7 月1 日修正施行，惟犯罪在新法施行前，新
    法施行後，緩刑之宣告，應適用新法第74條之規定，最高法
    院95年第8 次刑事庭會議決議可供參照）併予宣告緩刑3 年
    ，以啟自新。
據上論斷，應依刑事訴訟法第273 條之1 第1 項、第299 條第1
項前段、刑法第11條前段、第2 條第1 項前段、第336 條第2 項
、第74條第2 款、修正前刑法第33條第5 款、第56條、罰金罰鍰
提高標準條例第1 條前段，判決如主文。
本案經檢察官林俊儀到庭執行職務。
中    華    民    國    95    年    8     月    18    日
                  刑事第五庭    法  官  許映鈞
以上正本證明與原本無異。
如不服本判決，應於送達後10日內向本院提出上訴狀（須附繕本
）。
                                書記官  呂苗澂
中    華    民    國    95    年    8     月    18    日
附錄本案所犯法條全文：
中華民國刑法第336條
對於公務上或因公益所持有之物，犯前條第1 項之罪者，處1 年
以上7 年以下有期徒刑，得併科5 千元以下罰金。
對於業務上所持有之物，犯前條第 1 項之罪者，處 6 月以上 5
年以下有期徒刑，得併科 3 千元以下罰金。
前二項之未遂犯罰之。


司法院資訊處製作；財團法人民間司法改革基金會備份。
